【裁判字號】    90,交上易,427
【裁判日期】    901220
【裁判案由】    過失傷害
【裁判全文】
臺灣高等法院刑事判決                            九十年度交上易字第四二七號
    上  訴  人  臺灣板橋地方法院檢察署檢察官
    被      告  乙○○
右上訴人因被告過失傷害案件，不服臺灣板橋地方法院九十年度交易字第二一六號，
中華民國九十年九月二十八日第一審判決（起訴案號：臺灣板橋地方法院檢察署八十
九年度偵字第一四五一二號）提起上訴，本院判決如左：
    主  文
上訴駁回。
    理  由
一、公訴意旨略以：被告乙○○為駕駛營業大貨車之職業駕駛人，為從事駕駛業務之
    人。於民國八十九年五月十日十九時許，駕駛車號ＨＬ－○九九號營業大貨車，
    沿臺北縣樹林市南亞工廠後方防汛道，由山佳往樹林方向（亦即鶯歌往樹林方向
    ）行駛，途經樹鶯幹一六二號前，本應注意與對向車道上會車之車輛保持安全間
    隔，並隨時採取必要之安全措施，以防止危害發生，亦無不能注意之情事，竟疏
    未注意，與對向由甲○○所駕駛車號Ｐ九－○一一八號自小貨車亦疏於注意會車
    時應保持安全間隔，致發生擦撞，駕駛車輛之甲○○因而受有左眼外傷性視神經
    萎縮之傷害。因認被告涉犯刑法第二百八十四條第二項前段之業務過失傷害罪嫌
    云云。
二、公訴意旨及公訴人之上訴意旨認被告涉有業務過失傷害罪之犯行，無非係以本案
    業經告訴人甲○○之指述歷歷，及臺臺灣省車輛行車事故覆議鑑定委員會府覆議
    字第九○○二九七號覆議書認「乙○○雨夜駕駛營大貨車與甲○○雨夜駕駛自小
    貨車會車時互未保持安全間隔，同為肇事原因」，為其主要論據。惟訊之被告乙
    ○○則堅決否認有任何業務過失傷害之犯行，辯稱：當時伊駕駛車號ＨＬ－○九
    九號營業大貨車，沿臺北縣樹林市南亞工廠後方防汛道，由鶯歌往樹林方向行駛
    ，途經樹鶯幹一六三至一六二號間，見告訴人駕駛之車號Ｐ九－○一一八號自用
    小貨車駛入伊車道，伊閃大燈示警，又往右邊護欄靠，然仍於樹鶯幹一六一至一
    六○號間發生擦撞，伊並無過失等語。
三、告訴人甲○○於前揭時地因車禍致受有左眼外傷性視神經萎縮之傷害，固據其提
    出國立臺灣大學醫學院附設醫院所開立之診斷書一件附在偵查卷第五頁為證。惟
    按犯罪事實應依證據認定之，無證據不得推定其犯罪事實，刑事訴訟法第一百五
    十四條定有明文。又，告訴人之告訴，係以使被告受刑事訴追為目的，是其陳述
    是否與事實相符，仍應調查其他證據以資審認，最高法院五十二年度臺上字第一
    三○○號亦著有判例。經查：
  (一)告訴人甲○○原於警訊中指述：伊駕Ｐ九－○一一八號自小貨車由三重欲返樹林
    市柑園得工廠交班並結帳，行經上述地點（臺北縣樹林市南亞工廠前之防汛道路
    ）時，伊看到乙部營業大貨車ＨＬ－○九九越過中線超越前方乙部自小客，正欲
    切入其車道時，伊的自小貨已開到旁邊，煞車不及而撞上云云（見偵查卷宗第三
    頁反面）。嗣於檢察官偵查中則僅供陳：八十九年五月十日十九時許，伊開自小
    貨車，在樹林市○○道上往柑園方向行駛（由樹林），在肇事地點被告越線行駛
    至我車道撞到我（見偵查卷第十七頁反面）； 在原法院調查中亦供稱：送貨回
    來，要回公司，在臺北縣新莊市要往樹林得外環道，在樹林市南亞工廠後方的防
    汛道，被告開營業大貨車車號伊不知道，伊遠遠的的就看到被告超越中線跑到伊
    得車道，伊減速，開比較慢，靠右邊打算閃被告的車，後被告的車就撞到伊的車
    等語（見原審卷第四十六頁）；而未提及被告有為超越同向前車始跨越中線駛入
    其車道之情事。告訴人前後所述並不全然相同，則其所為之指述是否真實，已容
    懷疑。再依肇事後二車之撞擊碎片均係掉落於臺北縣樹林市南亞工廠後方防汛道
    樹鶯幹一五九至一六○號之間由鶯歌往樹林方向之車道上（即被告行進方向之車
    道），有道路交通事件調查報告表及照片六幀在卷可證觀之（見偵查卷宗第六頁
    至第十頁）；本案應係告訴人所駕駛之自小貨車進入被告行進之車道肇事，應無
    庸置疑。告訴人甲○○之前開指述，顯與事實不符，自不足採為被告應負過失責
    任之依據。
  (二)復查，依肇事後雙方車損之照片所示，被告所駕駛之大貨車並無特殊之損壞。告
    訴人所駕駛之自小貨車則僅係左前葉子板、左前擋風玻璃左側門柱損壞，左側車
    門遭扯落，掉在被告所駕大貨車左後車輪後方；又，告訴人所駕自小貨車之擋風
    玻璃雖掉落地上，然未有碎散或遭刺穿勾扯之情形。顯見本案應係被告所駕駛之
    大貨車左側，與告訴人所駕駛之自小貨車左前葉子板、左前擋風玻璃左側門柱些
    微擦撞，並非雙方車輛嚴重交叉對撞。又查，肇事地點車道即臺北縣樹林市○○
    道樹鶯幹一五九至一六○號間，由樹林往鶯歌方向（即告訴人行進方向）之車道
    為三．五公尺，由鶯歌往樹林方向（即被告行進方向）之車道為四公尺，有臺北
    縣警察局樹林分局九十年六月二十八日樹警刑字第一二四○八、七月二十五日樹
    警刑字第一四八六○號函各乙紙在卷可參（見原審卷第七十八頁、第九十六頁）
    。再觀諸肇事後二車之撞擊碎片之外緣係在距樹林往鶯歌方向（即告訴人行進方
    向）車道路邊線四公尺之位置（見道路交通事件調查報告表）推斷，兩車擦撞之
    位置應在告訴人行進方向車道路邊線四公尺，即被告行進方向距中心線０．五公
    尺以上（碎片距告訴人行進方向道路邊線四公尺，扣除告訴人行進方向路寬三．
    五公尺）。另查，因本案兩車僅係左側面相撞，而非交叉對撞，依物體行進方向
    之慣性定律，告訴人所駕自小貨車之擋風玻璃於掉落時自應隨其車輛之行進方向
    運動。再參以，本案告訴人駕駛自小貨車之車寬為二‧三公尺，肇事後其擋風玻
    璃掉落地上之右緣係在距告訴人行進方向車道路邊線三．二公尺之位置（見道路
    交通事件調查報告表）觀之；告訴人所駕駛自小貨車在行進時應已跨越其應遵行
    車道之中心線一．五公尺以上（按：即自小貨車擋風玻璃掉落地上之右緣距告訴
    人行進方向車道路邊線三．二公尺之位置，加上擋風玻璃寬度約一．八公尺，減
    去行進方向路寬四公尺）。此判斷核與前項兩車撞擊位置應在被告行進方向距中
    心線０．五公尺以上之推斷，核與臺灣省臺北縣區車輛行車事故鑑定委員會北鑑
    字第九○○○四九號鑑定意書鑑認「甲方（指告訴人）跨越雙黃線駛入對向車道
    為肇事原因」之鑑定結果，均相符合（見偵查卷宗第二十九頁）。則被告行車時
    已保持距中心線０．五公尺以上之距離，本案肇事原因係由於告訴人駕駛自小貨
    車跨越雙黃線駛入對向車道，應可認定。
  (三)臺灣省車輛行車事故覆議鑑定委員會鑑定結果，雖認「乙○○雨夜駕駛營大貨車
    與甲○○雨夜駕駛自小貨車會車時互未保持安全間隔，同為肇事原因」，而認被
    告於本件車禍中亦有過失云云。惟按汽車交會時，會車相互之間不得少於半公尺
    ，道路交通安全規則第一百條第五款定有明文。且對向會車時應相互注意保持此
    半公尺之安全距璃，此為週知之事實。本案被告行車既已保持距中心線０．五公
    尺以上之會車距離，已如前述；再加上其車身寬度達三公尺，其行駛在寬僅四公
    尺之道路上（均見道路交通事件調查報告表），應足認定被告駕車前進時已儘量
    靠右行駛以閃避來車，而無「未保持安全間隔」之情事。被告所辯：伊往右邊護
    欄靠，然仍於樹鶯幹一六一至一六○號間發生擦撞，伊並無過失等語，尚可採信
    。臺灣省車輛行車事故覆議鑑定委員會未敘明任何依據、理由，即遽認「乙○○
    雨夜駕駛營大貨車與甲○○雨夜駕駛自小貨車會車時互未保持安全間隔，同為肇
    事原因」云云，尚嫌武斷，自不足執為不利於被告之認定。
四、此外，復查無其他積極證據足認被告確有公訴人所指之業務過失傷害之犯行，被
    告之犯罪尚屬不能證明，原審因之為被告無罪之諭知，核無不合。公訴人之上訴
    意旨仍執前詞指摘原判決不當，並無理由，應予駁回。
據上論斷，應依刑事訴訟法第三百六十八條，判決如主文。
本案經檢察官田炳麟到庭執行職務。
中      華      民      國    九十      年     十二     月     二十     日
                              臺灣高等法院刑事第十二庭
                                  審判長法  官   劉  景  星
                                        法  官   陳  志  洋
                                        法  官   陳  博  志
右正本證明與原本無異。
不得上訴。
                                        書記官   陳  嘉  文
中      華      民      國     九十     年    十二      月    二十一    日


司法院資訊處製作；財團法人民間司法改革基金會備份。
